【裁判字號】    95,重上更(三),34
【裁判日期】    950426
【裁判案由】    強盜等
【裁判全文】
台灣高等法院刑事判決            95年度重上更(三)字第34號
上  訴  人
即  被  告  丙○○
選任辯護人  李樂濟律師
上列上訴人因強盜案件，不服台灣板橋地方法院86年度訴字第26
54號，中華民國86年12月17日第一審判決（起訴案號：台灣板橋
地方法院檢察署86年度偵字第17996號），提起上訴，判決後，
由最高法院第3次發回更審，本院判決如下：
    主  文
原判決撤銷。
丙○○毀壞門扇、安全設備竊盜，因脫免逮捕，當場施以強暴，
處有期徒刑貳年陸月。
    事  實
一、丙○○與某姓名年籍不詳之成年男子，基於意圖為自己不法
    所有之竊盜犯意聯絡，於民國（下同）86年8月24日下午3時
    許，同往台北縣中和市○○街29巷2弄6號5樓甲○之住處，
    以不詳之工具（未扣案，是否存在不明）撬開6樓公共樓梯
    間進入甲○所有6樓陽台之鐵門喇叭鎖，進入6樓陽台，再破
    壞神明廳入口拉門上之門鎖安全設備後，即進入神明廳，沿
    廳內之內梯下至5樓，再破壞5樓4房間其中3間房門喇叭鎖之
    安全設備（侵入住宅部分，未經告訴），並於甲○房間竊得
    其所有之Ｋ金項鍊1只、琥珀珠子3個、翡翠2只，得手後，
    其等2人適擬進入同樓甲○之子乙○○之房間竊取財物，另
    名男子以蹲姿欲撬開乙○○房門，尚未破壞時，旋為房內休
    息之乙○○發現而開門之際，該姓名年籍不詳之成年男子發
    覺，即轉身奔往6樓頂樓逃逸無蹤，丙○○隨後亦經內梯自
    5樓逃向6樓，於6樓為乙○○追及，並拉下5樓，詎丙○○為
    脫免逮捕，竟當場徒手對乙○○毆打施暴，致乙○○右手手
    腕受有瘀血腫痛之傷（傷害部分未據告訴），嗣經乙○○報
    警處理，於同日下午3時30分許為警當場查獲，並於邱宅5樓
    大門外與4樓間之公共樓梯處，尋獲前開失竊之Ｋ金項鍊1只
    、琥珀珠子3個、翡翠2只。
二、案經台北縣警察局中和分局報請台灣板橋地方法院檢察署檢
    察官偵查起訴。
    理  由
一、認定犯罪事實所憑證據和理由：
    (一)事實欄第一項所載上訴人即被告丙○○共同加重竊盜後，
      因脫免逮捕而施強暴之事實，業據被害人乙○○於警訊、
      檢察官及本院前審指證明確（見偵查卷第6至7、18至19頁
      ，上訴卷第30頁，更(一)卷(一)第85至88頁、第124至128頁，
      更(二)卷94年11月16日審判筆錄）。證人乙○○於本院前審
      94年11月16日審理時，並表示另一不詳姓名年籍男子蹲在
      地上撬我的房門時，被告站在後面，與我房門相距約1公
      尺，我是尾隨他到內梯，再追到6樓，被告並未離開我視
      線等語，經本院前審94年10月25日前往失竊地點勘驗，現
      場為獨棟5樓加蓋公寓，5樓與加蓋之6樓部分，為乙○○
      之住處，自1樓沿公共樓梯，可直達6樓入口之鐵門，進入
      後為陽台，入內為神明廳，神明廳內梯可下5樓，進入5樓
      後即為客廳，過穿堂至右前側，即為乙○○房間，有當日
      勘驗筆錄、現場圖2張、照片15張可憑。參諸邱宅5樓非大
      ，乙○○房間前之空間亦小，乙○○打開房門後，又係緊
      隨並於6樓逮獲被告，則其自無誤認被告之可能。況乙○
      ○與被告原不相識，本無仇怨，應無捏詞誣陷之必要。是
      其所言，應堪信實。
    (二)事實欄第一項所載各門門鎖遭人撬壞、電話被破壞、並有
      事實欄所載物品失竊等情形，除據證人乙○○證述明確外
      ，亦經其母即證人余淑惠指述明白（見本院更(一)卷(一)第88
      頁）。
    (三)失竊物品係於5樓大門口要下樓梯處尋獲，亦據現場處理
      警員即證人管永裕證述屬實（見本院更(一)卷(一)第40頁），
      管永裕並證稱：乙○○當時手上有傷，有流血（見同卷第
      43頁），另一證人員警蔡爾牧亦於本院更一審亦證稱有請
      被害人去驗傷等語（見本院更(一)卷(二)第82頁）。被告亦自
      承其有進入乙○○之屋內，並於與乙○○扭打間，拉斷邱
      宅電話線等情不虛（見偵查卷第12、19頁反面、原審卷第
      22 頁），正如被害人乙○○所稱：「我持續抓住他，他
      持續跟我拉扯，想要跑掉，手上流血只是小擦傷」等語（
      見更(一)卷(一)第127頁），顯見被告確有與某姓名年籍不詳
      之成年男子共同竊盜後，另一竊犯逃逸無蹤，被告自己為
      脫免逮捕，復單獨另行起意對乙○○施以強暴無訛。
    (四)又參諸被告身上並未查獲破壞工具，則依被害人乙○○所
      述之情況，及門鎖被破壞的情形以觀，犯案之人應有2人
      ，容可採信，且徵諸證人警員管永裕所稱：到現場時，被
      告丙○○尚在5樓屋內，惟被害人失竊Ｋ金項鍊1只、琥珀
      珠子3個、翡翠2只則在5樓大門外等語，益見參與本件行
      竊之人共有2人，該拾獲之贓物，當係另一人倉促逃逸時
      所丟下，至為明顯，此益徵乙○○所述，入屋行竊者共2
      人堪可憑信。
    (五)此外，復有台北縣警察局贓物認領保管單1件附於偵查卷
      足憑（見偵查卷第8頁）。
    (六)綜上所述，被告犯行，事證明確，應堪認定。
二、對於被告辯解的判斷：
    (一)被告否認有何竊盜及脫免逮捕對乙○○施以強暴之犯行，
      辯稱：我是因尋找走失之家犬，適在該處樓下聽聞犬聲，
      而循聲上樓尋犬，並未行竊，電話線是我要將電話通話鍵
      切掉，乙○○拿起電話，才斷掉的，伊在6樓佛堂看見一
      年輕人欲由內梯下樓，伊以為那人是屋主，故隨即亦由內
      梯下樓，欲問該年輕人有無拾獲伊之失犬云云，證人徐呈
      煌雖亦到庭陳稱曾撿到被告飼養之犬，被告確曾因聽聞犬
      聲，而前往我位於台北縣中和市○○街93巷14號3樓之住
      處尋獲該犬（見原審卷第22頁反面）。
    (二)惟查：
      1.失竊處所係獨棟公寓之5樓，當時各樓住戶並未養狗，
        業據證人乙○○證述甚明（見本院更(二)卷94年11月16日
        日審判筆錄），被告自該棟公寓1樓走至6樓，再下至5
        樓，亦未發現犬跡，則其所辯循犬聲而至云云，即難採
        信。
      2.又被告有阻止報警，把電話線拉掉，等1樓鄰居上來，
        我才報警等情，並據證人乙○○供證明白（見本院更(一)
        卷(一)第125頁），被告辯稱乙○○拿起電話，才斷掉的
        云云，即非可採。至其另辯稱有看見一年輕人下內梯，
        伊以為是屋主，故隨之由內梯下樓欲問該人是否有拾獲
        伊失犬云云，乃其片面卸責之詞，亦不足採。
      3.至本院前審將被告送往測謊結果，被告就所詢有無拿甲
        ○之財物答沒有，及進入甲○屋內是否要找博美狗答是
        等2事項，均無說謊情形，有內政部警政署刑事警察局
        鑑驗通知書附卷可參（見更(一)卷(一)第151頁），惟依本
        院認定之事實，失竊之財物係另不詳姓名男子所取走，
        甲○屋內亦無博美狗，則此份鑑驗通知書即不能作為有
        利被告之證據。
      4.至證人乙○○於本院更(一)審中固曾證稱被告及另一不詳
        姓名之人均有毆打伊云云，惟證人乙○○其餘之證述均
        稱只有遭被告1人毆打，於本院準備程序中亦稱只有遭
        被告1人毆打而已，伊未曾證稱有2人對伊施暴等語，足
        見其所稱係遭被告1人毆打之情，應較可採。
      5.又被告聲請勘驗現場測量內梯之寬度，以證明內梯很小
        僅能容納1人上下等情，然縱不能同時容納2人上下，惟
        一前一後上下亦無不可，是本院認無勘驗之必要。
三、論罪的理由：
    (一)被告行為後，刑法第330條業於91年1月30日修正公布，修
      正後規定第1項，將加重強盜罪之法定刑，由5年至12年有
      期徒刑，提高為7年以上有期徒刑，比較新舊法，自以適
      用舊法，對被告較為有利。
    (二)被告破壞被害人家6樓大門喇叭鎖而侵入被害人家行竊，
      係屬毀壞門扇，其侵入後，復破壞6樓拉門上之鎖，及撬
      壞5樓4房間中3房門之喇叭鎖，即屬破壞安全設備，自應
      論以毀壞門扇及安全設備；其又進入被害人甲○住處竊取
      財物，得手後，因防護贓物、脫免逮捕，當場對乙○○施
      以強暴，核係犯修正前刑法第330條第1項、刑法第321條
      第1項第2款之加重準強盜罪，公訴意旨認依同法第329條
      之準強盜罪處斷，尚有未洽，起訴法條，應予變更。
    (三)查被告脫免逮捕之際，雖施強暴，而致乙○○受傷，惟據
      乙○○言，僅係輕微擦傷，再參以被告經查獲時，並未同
      時持有贓物及毀壞門扇、安全設備之工具，足見其於此次
      行竊，未居首要地位，其所施強暴，對被害人所致傷害亦
      輕，其犯罪情節難謂重大，犯罪情狀顯可憫恕，縱科以法
      定最低度之5年有期徒刑，仍嫌過重，爰依刑法第59條減
      輕其刑。
四、撤銷改判的理由：
    (一)查：
      1.被告雖與另一年籍不詳之成年男子，為有竊盜犯意聯絡
        及行為分擔之共同正犯，惟其竊取財物得手後，因防護
        贓物、脫免逮捕，當場對乙○○施以強暴，顯另行起意
        ，而另一不詳之成年男子，並無加重準強盜之犯意聯絡
        及行為分擔可言，原審未詳細察，而遽論被告共同毀壞
        安全設備，繼而論以準強盜論，復未及為新舊法之比較
        適用，尚有未洽。
      2.被告否認犯罪而提起上訴，雖無理由，然原判決既有可
      議，自應將原判決撤銷改判。
    (二)爰審酌被告之品行，及當時年紀尚輕，竟不知努力，與他
      人妄行竊盜，並嗣為脫免逮捕，而施強暴，致乙○○受輕
      傷，惟被告於竊盜時僅扮演次要角色，又無前科，與其犯
      罪動機、所生危害，及犯罪後未坦承犯行，等一切情狀，
      量處有期徒刑二年六月，以示懲儆。
五、適用的法律：
    (一)刑事訴訟法第369條第1項前段、第364條、第300條、第29
      9條第1項前段。
    (二)91年1月30日修正前刑法第330條。
    (三)刑法第2條第1項但書、第59條。
本案經檢察官曾忠己到庭執行職務。
中    華    民    國    95    年    4    月     26    日
                  刑事第二十庭審判長法  官  尤豐彥
                                    法  官  吳鴻章
                                    法  官  張明松
以上正本證明與原本無異。
如不服本判決，應於收受送達後十日內向本院提出上訴書狀，其
未敘述上訴之理由者並得於提起上訴後十日內向本院補提理由書
（均須按他造當事人之人數附繕本）。
                                    書記官  廖逸柔
中    華    民    國    95    年    4     月    26    日
附錄：本案論罪科刑法條全文
刑法第三百二十一條
  犯竊盜罪而有左列情形之一者，處六月以上五年以下有期徒刑
：
  一、於夜間侵入住宅或有人居住之建築物、船艦，或隱匿其內
      而犯之者。
  二、毀越門扇、牆垣或其他安全設備而犯之者。
  三、攜帶兇器而犯之者。
  四、結夥三人以上而犯之者。
  五、乘火災、水災或其他災害之際而犯之者。
  六、在車站或埠頭而犯之者。
  前項之未遂罰之。
修正前刑法第三百三十條
犯強盜罪而有第三百二十一條第一項各款情形之一者，處五年以
上十二年以下有期徒刑。
前項之未遂犯罰之。


司法院資訊處製作；財團法人民間司法改革基金會備份。
